臺灣屏東地方法院刑事判決　　　　　　 93年度交易字第138號
公　訴　人　臺灣屏東地方法院檢察署檢察官
被　　　告　丁○○
上列被告因公共危險案件，經檢察官聲請以簡易判決處刑（93年
度偵字第5011號），本院認不宜以簡易判決處刑，改依通常程序
審理，判決如下：
     主  文
丁○○無罪。
     理  由
一、聲請簡易判決處刑意旨略以：被告丁○○於民國93年9 月14
    日15時30分許，在屏東縣九如鄉○○村○○路7 號家中，食
    用含酒精成分之麻油雞1 碗，明知酒精已嚴重影響其控制力
    及注意力，達不能安全駕駛動力交通工具之程度，猶於同日
    15時55分許，駕駛車牌號碼608 －ＭＫ號營業用小客車，沿
    屏東縣屏東市○○路由北往南行駛於內側快車道，因不勝酒
    力，在忠孝路及金城街口車輛偏入對向車道，先擦撞到行駛
    在內側快車道由丙○○駕駛車牌號碼Ｅ2 －9188號之自小客
    車，接著擦撞丙○○後方同一車道由乙○○駕駛車牌號碼Ｎ
    3－4277號自小客車（3人均未受傷），經警到場處理，為被
    告丁○○檢測呼氣酒精濃度，其酒精濃度值達 0.35ＭＧ/Ｌ
    而查獲，因認被告涉有刑法第185條之3醉態駕駛罪嫌。
二、按犯罪事實應依證據認定之，無證據不得認定其犯罪事實；
    不能證明被告犯罪者，應諭知無罪之判決，刑事訴訟法第15
    4條第2項、第301條第1項分別定有明文。又犯罪事實之認定
    ，應憑真實之證據，倘證據是否真實尚欠明確，自難以擬制
    推測之方法，為其判斷之基礎。且認定犯罪事實之證據係指
    足以認定被告確有犯罪行為之積極證據資料而言，該項證據
    自須適合於被告犯罪事實之認定，始得採為斷罪資料。故刑
    事訴訟上之證明資料，無論其為直接或間接證據，均須達於
    通常一般人均不致有所懷疑，而得確信其為真實之程度，始
    得據為有罪之認定，若關於被告是否犯罪之證明未能達此程
    度，而有合理懷疑之存在，致使無從形成有罪之確信，根據
    罪證有疑，利於被告之證據法則，即不得據為不利被告之認
    定（最高法院53年臺上字第656 號、29年上字第3105號、76
    年臺上字第4986號及32年臺上字第67號判例參照）。
三、公訴人認被告涉有前開罪嫌，無非係以被告自承有服用麻油
    雞及於前開時、地，與被害人丙○○、乙○○發生擦撞之事
    實，並有呼氣酒精濃度測定紀錄表、刑法第185條之3案件測
    試觀察紀錄表、舉發違反道路交通管理事件通知單、道路交
    通事故調查報告表及現場圖等為其主要論據。被告丁○○於
    本院審理時，經傳未到，其於警、偵訊中固坦承曾駕駛車號
    608 —ＭＫ號營業用小客車，於前揭時、地，分別與丙○○
    、乙○○各自所駕駛之Ｅ2 —9188號、Ｎ3 －4277號自小客
    車發生擦撞等情不諱，惟堅決否認有何酒後駕車情事，辯稱
    ：「我當天只是食用麻油雞湯1 碗，食用後並未對我造成影
    響，發生車禍是因為我小孩從我車後座爬到前方駕駛座，我
    要抓住小孩時，沒注意到前方才與對方發生擦撞」等語。
四、經查：
（一）被告於警訊中供稱：「（員警問：當時〈車禍時〉精神狀
      況如何？）我當時精神狀況正常。」、「（員警問：車禍
      前你有無飲酒？喝酒有無影響你開車？）我有食用麻油雞
      1 碗，食用後對我開車沒有影響。」等語，已否認有何因
      飲酒而不能安全駕駛機車之情事；嗣其於偵訊時亦僅供述
      ：「（檢察官問：本件肇事經過？）當天下午3 時30分許
      ，我在九如鄉家中食用麻油雞1 碗之後，我開車載我兒子
      離開，途中因為我兒子要從車後座爬到前座，我為阻止他
      才沒注意到車前狀況，因而肇事，我當時精神狀況正常。
      」、「（檢察官問：對酒測值達0.35ＭＧ/ Ｌ有無意見？
      ）沒有。」等語。
（二）本件車禍發生時係93年9 月14日下午3 點55分，被告則係
      於同日下午4 時36分許，經測得其呼氣中所含酒精成分達
      每公升0.35毫克，而一般血液中酒精濃度約為呼氣酒精濃
      度之2100倍，且因人體之代謝作用，血液中酒精濃度每小
      時下降約10～19ＭＧ/ ＤＬ，此有法務部法醫研究所90年
      2 月1 日法醫所90清字第0150號函在卷可參，是依被告於
      肇事後約半小時所檢測之結果，換算被告於肇事時之呼氣
      中所含酒精成分應達每公升0.375～0.395毫克。
（三）又呼氣中所含酒精成分達每公升0.25毫克至0.50毫克時，
      對駕駛能力之影響為駕駛人視覺、反應靈敏性減弱，對速
      度及距離的判斷力變差，此時肇事率較諸正常狀況約提高
      為2 至6 倍之間，雖有法務部88年5 月18日法八八檢字第
      001669號函可佐，然酒精對於個人之影響，乃因個人之體
      質而有所差異，非可一概相提並論，上開函示資料僅顯示
      酒精對於平均多數人之影響，並未提及個體間，是否尚有
      因其他因素介入（如個人體質因素等）而有差異結果之現
      象產生，自僅得用以對照參考，無從據為判斷行為人是否
      已致不能安全駕駛動力交通工具之標準。是以，行為人是
      否已因服用酒類，而達不能安全駕駛動力交通工具之程度
      ，仍應由事實審法院就行為人於行為時之一切主客觀情狀
      綜合判斷，而為具體之認定。
（四）證人即本件查獲警員甲○○於偵訊時證稱：「（檢察官問
      ：本件是否你前往處理？）是的。」、「（檢察官問：被
      告當時除了觀測表所記載之多話情況外，有無其他異常？
      ）沒有其他異常，當時他們已經在談和解。」等語，並有
      刑法第185 條之3 案件測試觀察紀錄表一紙附卷足憑，參
      以被害人丙○○、乙○○於警詢時皆陳稱當時其等與被告
      已於現場之路旁協調處理車禍事故一情，顯見被告因肇事
      而當場為警查獲時之意識狀況、及對外界事物之認識能力
      及處理、反應能力等，均屬正常，並無減弱之跡象，是被
      告所辯：食用麻油雞並未影響駕駛等語，即非無稽。另依
      坊間食譜所載之麻油雞料理之材料，乃為雞1 隻、米酒 1
      瓶、薑10片、黑麻油3/4 匙、味精1/4 匙、冰糖1/4 匙，
      料理方式則為將雞肉洗淨並切塊後，麻油先放入鍋中燒熱
      ，接著放入薑片、雞肉炒拌至雞肉六分熟，最後放入米酒
      、味精和糖熬煮即可完成，又調理麻油雞所使用之米酒並
      非純酒精，而係含有酒精成分之酒類，其於麻油雞熬煮過
      程中，酒精濃度亦會隨熬煮之時間長短而有不同程度之揮
      發，故食用麻油雞所可能攝取之酒精濃度當與直接飲用酒
      類之情形有異，是公訴意旨認烹煮麻油雞係加入純酒精熬
      煮，與直接飲用酒類無異云云，容有誤會。
（五）綜上所示，本件公訴人認被告涉有前開罪嫌所舉之證據資
      料，經本院調查審閱後，尚不足得有不利被告之心證，此
      外，本院復查無其他積極證據足認被告有公訴意旨所指服
      用酒類，不能安全駕駛動力交通工具而駕駛之犯行，揆諸
      前揭法條及判例意旨，即應為有利於被告之認定，為其無
      罪之諭知。
五、被告經合法傳喚，未具狀表示請假或為任何之聲明，即無正
    當理由不到庭，因本院認本件係應諭知無罪之案件，爰不待
    其陳述逕行判決。
據上論斷，應依刑事訴訟法第301條第1 項、第306條，判決如主
文。
本案經檢察官林津鋒到庭執行職務。
中　　華　　民　　國　　94　　年　　5 　　月　　24　　日
                  刑事第一庭    審判長法  官  潘正屏
                                      法  官  林世民
                                      法  官  黃聖涵
右正本證明與原本無異。
如不服本判決應於收受本判決送達後十日內向本院提出上訴書狀
，其未敘述上訴理由者，並得於提起上訴後十日內向本院補提理
由書狀（均須按他造當事人之人數附繕本）「切勿逕送上級法院
 」
被告不得上訴。
中　　華　　民　　國　　94　　年　　5 　　月　　24　　日
                                      書記官  蘇雅慧
